【裁判字號】    90,訴,1350
【裁判日期】    900731
【裁判案由】    塗銷抵押權登記
【裁判全文】
臺灣臺北地方法院民事判決  九十年度訴字第一三五○號
    原      告  甲○○
    訴訟代理人  黃碧芬律師
    被      告  壬○○      住台北市○○○路○段九十二巷八弄二號
                蔡癸○○      住台北市○○區○○街一一二巷十七弄一號
                子○○      住台北市○○區○○街一一二巷十七弄一號
    兼右三人
    訴訟代理人  己○○      住台北市○○○路二０三號二樓
    被      告  庚○○      住.
                寅○○      住台北市大安區○○○路○段二二二號四樓
                辛○○      住台北市○○區○○路四段二五八號六樓之三
                丑○○      住台北市○○○路○段一五二巷六弄十四號三樓
                乙○○      住台北市○○○路○段九十二巷八弄廿四號三樓
                丁○○      住台北市○○○路○段九十二巷八弄廿四號三樓
                丙○○      住台北市○○○路○段九十二巷八弄廿四號三樓
                戊○○      住台北市○○街二二號六樓
                            居台北市○○路○段一○一號
右當事人間請求塗銷抵押權登記事件，本院判決如左：
    主      文
被告應將原告所有坐落基隆市○○區○○段六○七、六五五、六五六地號之土地以基
隆市地政事務所登記字號基資字第○三○三五一號所設定之抵押權予以塗銷。
原告其餘之訴駁回。
訴訟費用由被告負擔。
    事實及理由
一、原告主張：其與被告之被繼承人邱創城為夫妻，二人曾於民國八十五年八月七日
    就原告所有坐落基隆市○○區○○段六○七、六五五、六五六地號（重測前為基
    隆市安樂區○○○段外寮小段三○○之四十四、三○○之三、三○○地號）之土
    地設定本金最高限額抵押權新台幣（下同）五百萬元，存續期間自八十五年六月
    二十八日起至九十五年六月二十七日止。惟原告迄今並未積欠邱創城任何債務，
    且邱創城已於八十六年九月一日死亡，依民法第七百六十七條規定，原告自可請
    求塗銷上開抵押權登記。又被告為邱創城之繼承人，依法應繼承上開塗銷之債務
    ，為此提起本件訴訟等語，並聲明：被告應連帶將原告所有坐落基隆市○○區○
    ○段六○七、六五五、六五六地號之土地以基隆市地政事務所登記字號基資字第
    ○三○三五一號所設定之抵押權予以塗銷。被告壬○○、蔡癸○○、子○○、己
    ○○對原告所請求之訴訟標的為認諾；另被告庚○○、寅○○、辛○○、丑○○
    、乙○○、丁○○、丙○○、戊○○迄未有任何聲明和主張，且未提出任何證據
    供本院審酌，自堪認原告之主張為真實。
二、按所有人對於妨害其所有權者，得請求除去之，民法第七百六十七條中段定有明
    文。查本件原告為系爭土地之所有權人，就系爭土地上之抵押權，邱創城有塗銷
    之義務，已如前述。從而，原告依民法第七百六十七條之規定及繼承之法律關係
    ，請求被告應將原告所有之上開土地以基隆市地政事務所登記字號基資字第○三
    ○三五一號所設定之抵押權予以塗銷，為有理由，應予准許。又被告為邱創城之
    繼承人，依民法第一千一百四十八條、第一千一百五十一條、第一千一百五十三
    條第一項基於繼承之相關規定，就此塗銷抵押權債務即應對原告負連帶責任。而
    同法第八百三十一條規定：「本節規定，於所有權以外之財產權，由數人共有或
    公同共有者準用之。」此即準公同共有關係，今被告係繼承上開塗銷抵押權債務
    而為公同共有債務，故其等間為準公同共有關係。另依同法第二百九十二條規定
    ：「數人負同一債務，或有同一債權，而其給付不可分者，除第二百九十三條之
    規定外，準用關於連帶債務或連帶債權之規定。」而塗銷上開抵押權性質上屬於
    不可分之債，債務之共有人即被告依公同共有關係負擔履行債務之義務，債權人
    即原告亦惟有向債務人全體請求給付，故此部分與民法第二百七十二條關於可分
    之債連帶債務之規定不同。是原告請求被告應連帶塗銷上開抵押權，即與前述說
    明有違，其請求被告應連帶塗銷部分，即不應准許。故原告僅能向被告全體請求
    塗銷前揭抵押權，不得依第二百七十二條規定方式請求其等連帶給付，併予敘明
    。
三、訴訟費用負擔之依據：民事訴訟法第七十九條但書，判決如主文。
中      華      民      國    九十      年      七      月    三十一    日
                                            民事第五庭法      官  林秀圓
右為正本係照原本作成
如對本判決上訴，須於判決送達後廿日內向本院提出上訴狀
中      華      民      國    九十      年      七      月    三十一    日
                                                      法院書記官  陳嘉慧


司法院資訊處製作；財團法人民間司法改革基金會備份。
